【裁判字號】    95,交聲,45
【裁判日期】    950426
【裁判案由】    違反道路交通管理處罰條例聲明異議
【裁判全文】
臺灣花蓮地方法院交通事件裁定          95年度交聲字第45號
原處分機關  交通部公路總局臺北區監理所花蓮監理站
異  議  人  甲○○
即受處分人
上列受處分人因違反道路交通管理處罰條例聲明異議案件，對於
交通部公路總局台北區監理所花蓮監理站於中華民國95年1月11
日所為之處分（花監違字第裁44-P00000000號）聲明異議，本院
裁定如下：
    主  文
原處分撤銷。
甲○○不罰。
    理  由
一、本件異議人聲明異議意旨略以：異議人即受處分人甲○○確
    實於舉發單所載之時間、地點停車未按期繳納停車費，但其
    因戶籍地址遷移，並已至花蓮監理站辦理車籍通信處變更，
    花蓮縣警察局寄發之停車費催繳通知單未能送達於其居所，
    故其未能即時繳納該筆停車費，迨其於95年1月13日收到寄
    至其戶籍地之本件裁決書，始知其停車費未繳，乃於當日繳
    清停車費，其並非蓄意規避停車費，實因其未曾收到催繳單
    ，且花蓮縣警察局在催繳通知單無法送達時，未與監理站取
    得其通信處，逕以公示送達為由開罰，亦有未當，為此聲明
    異議。
二、按「處理違反道路交通管理事件，有關文書送達之程序，依
    行政程序法之規定」，又「對於當事人之送達有下列情形之
    一者，行政機關得依申請准為公示送達：一應為送達之處所
    不明者。二於有治外法權人之住居所或事務所為送達而無效
    者。三於外國或境外為送達不能依第86條之規定辦理或預知
    雖依該規定辦理而無效者。有前項所列各款之情形而無人為
    公示送達之申請者，行政機關為避免行政程序遲延，認為有
    必要時，得依職權命為公示送達。當事人變更其送達之處所
    而不向行政機關陳明，致有第1項情形者，行政機關得依職
    權命為公示送達」，違反道路交通管理事件統一裁罰基準及
    處理細則第5條及行政程序法第78條分別定有明文。另按所
    謂應受送達之處所不明者，係指已用相當之方法探查，仍不
    知其應為送達之處所者而言，其「不明」之事實，應由聲請
    公示送達之人負舉證之責任，而由法院依具體事實判斷之；
    又行政程序法第78條第3項雖規定：當事人變更其送達之處
    所而不向行政機關陳明，致有第1項之情形者，行政機關得
    依職權命為公示送達，然該條規定之公示送達要件有三：
    （一）當事人有變更其送達處所之情形、（二）當事人未向
    行政機關陳明、（三）因而致生同條第1項第1款「應為送達
    之處所不明」者，必須三者皆具始得為之，易言之，當事人
    雖未陳明送達處所變更，然未致應為送達之處所不明（如可
    透過戶籍查詢得知新址者），行政機關仍不得據此規定命為
    公示送達，最高法院82年台上字第282號判例可資參照臺灣
    高等法院95年度交抗字第18號裁定、台灣高等法院花蓮分院
    94年度交抗字第30號裁定可資參照。可知原舉發機關於向異
    議人登記之車籍地址（即花蓮縣花蓮市○○○街9之3號）為
    送達遭退回後，應另行查詢異議人之正確住所地，如另有可
    供送達之住所地，原舉發機關即不得據以住居所不明而逕為
    公示送達。
三、經查，花蓮縣政府警察局就本件舉發違反道路交通管理事件
    通知書係送達至異議人之上開登記車籍地，此有送達信封封
    面、送達證書、車號查詢汽車車籍資料等在卷可參，然異議
    人早於92年11月11日已將戶籍地址遷至花蓮縣吉安鄉○○街
    91號，此有異議人全戶戶籍資料查詢結果附卷足稽。是舉發
    單位於送達異議人車籍地，因遭郵務機關以遷移不明為由退
    回後，乃未查詢異議人戶籍地址並送達，逕於94年12月6 日
    為公示送達，揆諸前開說明，難謂已生合法送達之效力，原
    處分機關未予詳查，以異議人未遵期到案聽候裁決或繳納最
    低額罰鍰，逕予罰鍰，即有未洽。又查，本件異議人對於其
    有停車費未繳納之事實，並不爭執，然其業於95年1月13日
    13 時許持停車繳費收據繳款，有停車繳費資料1份附卷可查
    ，原處分機關自不得再行處罰異議人，爰撤銷原處分，並諭
    知異議人不罰。
據上論結，依道路交通案件處理辦法第20條，裁定如主文。
中    華    民    國    95    年    4     月    26    日
                          台灣花蓮地方法院交通法庭
                                    法  官  俞秀美
以上正本證明與原本無異。
如不服本裁定，應於送達後5日內，向本院提出抗告狀。
                                    書記官
中    華    民    國   95     年    4     月   28     日


司法院資訊處製作；財團法人民間司法改革基金會備份。
